臺灣高等法院臺南分院刑事裁定　
110年度聲字第858號
聲  請  人  臺灣高等檢察署臺南檢察分署檢察官
受  刑  人  薛凱義



上列聲請人因受刑人數罪併罰有二裁判以上，聲請定其應執行刑
（110年度執聲字第398號），本院裁定如下：
    主  文
薛凱義犯如附表所示各罪所處之刑，應執行有期徒刑捌年拾月。
    理  由
一、聲請意旨略以：受刑人薛凱義因竊盜等罪，先後經判決確定
    如附表所載，應依刑法第53條、第51條第5款規定，定其應
    執行之刑，爰依刑事訴訟法第477條第1項聲請裁定等語。
二、按裁判確定前犯數罪者，併合處罰之。但有下列情形之一者
    ，不在此限：得易科罰金之罪與不得易科罰金之罪。得易
    科罰金之罪與不得易服社會勞動之罪。得易服社會勞動之
    罪與不得易科罰金之罪。得易服社會勞動之罪與不得易服
    社會勞動之罪。前項但書情形，受刑人請求檢察官聲請定應
    執行刑者，依第51條規定定之；數罪併罰，有2裁判以上者
    ，依刑法第51條規定，定其應執行之刑；又依刑法第53條應
    依刑法第51條第5款至第7款之規定，定其應執行刑者，由該
    案犯罪事實最後判決之法院之檢察官聲請該法院裁定之，刑
    法第50條、第53條，刑事訴訟法第477條第1項分別定有明文
    。查受刑人因竊盜及違反毒品危害防制條例等罪，先後經臺
    灣臺南地方法院及本院判處如附表所示之罪刑確定，有如附
    表所示判決及臺灣高等法院被告前案紀錄表在卷可稽。又受
    刑人所犯上開如附表編號3至5所示各罪，為不得易科罰金之
    罪，如附表編號1至2所示之罪，為得易科罰金之罪，惟受刑
    人業依刑法第50條第2項規定請求檢察官向本院聲請合併定
    應執行刑，此有受刑人110年9月3日之數罪併罰聲請狀1份在
    卷可稽（見本院卷第9頁）。且經查本院確為前揭犯罪事實
    最後判決之法院，程序上並無不合，先此敘明。
三、次按法律上屬於自由裁量之事項，有其外部性界限及內部性
    界限，並非概無拘束。依據法律之具體規定，法院應在其範
    圍選擇為適當之裁判者，為外部性界限；而法院為裁判時，
    應考量法律之目的，及法律秩序之理念所在者，為內部性界
    限。法院為裁判時，二者均不得有所踰越（最高法院80年台
    非字第473號判例意旨參照）。在數罪併罰，有2裁判以上，
    定其應執行之刑時，固屬於法院自由裁量之事項，然仍應受
    前揭外部性界限及內部性界限之拘束（最高法院93年度台非
    字第192號裁判要旨參照）。經查，本件受刑人所犯如附表
    編號1至2所示之2罪，曾經臺灣臺南地方法院以110年度聲字
    第1125號裁定，定其應執行刑為有期徒刑7月確定，另如附
    表編號3至5所示之3罪，亦曾經本院以110年度上訴字第115
    號判決，定其應執行刑為有期徒刑8年6月確定（查附表編號
    3至5之備註欄所載「編號3至5共七罪經臺南地院109年度訴
    緝字第41號判決定應執行有期徒刑8年6月」，顯為「編號3
    至5共三罪經臺灣高等法院臺南分院110年度上訴字第115號
    判決定應執行有期徒刑8年6月」之誤載，應予更正）。是本
    件再為定應執行刑之裁判時，自應受前開裁判所為定應執行
    刑內部界限之拘束，亦併此敘明。　　
四、再按數罪併罰之定應執行之刑，係出於刑罰經濟與責罰相當
    之考量，並非予以犯罪行為人或受刑人不當之利益，為一種
    特別的量刑過程，相較於刑法第57條所定科刑時應審酌之事
    項係對一般犯罪行為之裁量，定應執行刑之宣告，乃對犯罪
    行為人本身及所犯各罪之總檢視，除應考量行為人所犯數罪
    反應出之人格特性，並應權衡審酌行為人之責任與整體刑法
    目的，包含各別刑罰規範之目的、輕重罪間體系之平衡、整
    體犯罪非難評價、各行為彼此間之偶發性、與被告前科之關
    聯性、各行為所侵害法益之專屬性或同一性、數罪對法益侵
    害之加重效應、罪數所反映之被告人格特性與犯罪傾向、社
    會對特定犯罪例如一再殺人或販毒行為處罰之期待等因素，
    在量刑權之法律拘束性原則下，依刑法第51條第5款之規定
    ，採限制加重原則，以宣告各刑中之最長期為下限，各刑合
    併之刑期為上限，但最長不得逾30年，資為量刑自由裁量權
    之外部界限，並應受法秩序理念規範之比例原則、平等原則
    、責罰相當原則、重複評價禁止原則等自由裁量權之內部抽
    象價值要求界限之支配，使以輕重得宜，罰當其責，俾符合
    法律授與裁量權之目的，以區別數罪併罰與單純數罪之不同
    ，兼顧刑罰衡平原則（最高法院96年度台上字第7583號、10
    0年度台上字第21號判決意旨可資參照）。再者，法院於酌
    定執行刑時，不得違反刑法第51條之規定，並應體察法律規
    範之目的，謹守法律內部性界限，以達刑罰經濟及恤刑之目
    的。法院依刑法第51條第5款定執行刑者，宜注意刑罰邊際
    效應隨刑期而遞減及行為人所生痛苦程度隨刑期而遞增之情
    形，並考量行為人復歸社會之可能性，妥適定執行刑。執行
    刑之酌定，並宜綜合考量行為人之人格及各罪間之關係；審
    酌各罪間之關係時，宜綜合考量數罪侵害法益之異同、對侵
    害法益之加重效應及時間、空間之密接程度，各罪間之獨立
    程度較高者，法院宜酌定較高之執行刑，但仍宜注意維持輕
    重罪間刑罰體系之平衡，此有107年8月7日司法院院台廳刑
    一字第1070021860號函訂定並自即日生效之「刑事案件量刑
    及定執行刑參考要點」第22、23、24點規定可供參考。故本
    院審酌本件內部性及外部性界限，及受刑人所犯如附表所示
    各罪犯罪類型之異同、動機、態樣；竊盜與毒品案件之異質
    性、行為次數與刑罰邊際效應隨刑期而遞減之情形，復就其
    所犯之罪整體評價其應受非難及矯治之程度，並兼衡刑罰經
    濟與公平、比例等原則，爰就受刑人所犯如附表所示之罪刑
    ，合併定其應執行之刑如主文所示。
五、依刑事訴訟法第477條第1項，刑法第50條第2項、第53條、
    第51條第5款，裁定如主文。
中　　華　　民　　國　　110 　年　　9 　　月　　15　　日
                  刑事第四庭    審判長法　官  郭玫利   
                                      法　官  陳金虎   
                                      法　官  林臻嫺  
以上正本證明與原本無異。
如不服本裁定，應於收受本裁定後五日內向本院提出抗告狀。
　　　　　　　　　　　　　　　　　　　書記官  楊宗倫
中　　華　　民　　國　　110 　年　　9 　　月　　15　　日